【裁判字號】    89,上訴,3458
【裁判日期】    900822
【裁判案由】    偽造有價證券等
【裁判全文】
臺灣高等法院刑事判決                          八十九年度上訴字第三四五八號
    上  訴  人  臺灣板橋地方法院檢察署檢察官
    被      告  乙○○
    義務辯護人  丙○○
右上訴人因被告偽造有價證券等案件，不服臺灣板橋地方法院八十九年度訴字第二五
六號，中華民國八十九年八月二十四日第一審判決（起訴案號：臺灣板橋地方法院檢
察署八十八年度偵字第二０七五０號）提起上訴，本院判決如左：
    主  文
上訴駁回。
    理  由
一、公訴意旨略以：被告乙○○曾與告訴人甲○○之妻共事，進而認識甲○○，於民
    國八十八年四月初，乙○○向甲○○稱急需借用支票一張，並要文某將支票及印
    鑑一起借用，藉以取信對方，甲○○不疑有他，乃將其名義台北市第九信用合作
    社中正分社第000000000之空白支票二十張連同印鑑交給乙○○使用。
    詎乙○○以甲○○之名義簽發其中第一張新臺幣（下同）十三萬元之支票後，未
    經甲○○之同意，即基於概括之犯意，連續簽發其餘十一張支票，同年四月十三
    日，乙○○未經甲○○之同意，復委由不知情之人代填支票領用證，再盜蓋甲○
    ○之印鑑後，持以向前開分社請領支票五十張，足以生損害於甲○○，乙○○進
    而未經甲○○之同意，或由其本人或委由不知情之人連續簽發其所領用二十六張
    支票，前後偽造之支票計三十六張，經他人提示均不獲支付，面額合計五百零三
    萬六千六百元，因認其涉有刑法第二百零一條第一項偽造有價證券罪、第二百十
    六條、第二百十條之偽造文書等罪嫌云云。
二、按犯罪事實應依證據認定之，無證據不得推定其犯罪事實，又不能證明被告犯罪
    或其行為不罰者，應諭知無罪之判決，刑事訴訟法第一百五十四條、第三百零一
    條第一項分別定有明文。次按認定不利於被告之事實，須依積極證據，茍積極之
    證據本身存有瑕疵而不足為不利於被告事實之認定，即應為有利於被告之認定，
    更不必有何有利之證據，而此用以證明犯罪事實之證據，猶須於通常一般人均不
    至於有所懷疑，堪予確信其已臻真實者，始得據以為有罪之認定，倘其證明尚未
    達到此一程度，而有合理性之懷疑存在，致使無從為有罪之確信時，即應為無罪
之判決，此有最高法院八十二年度臺上字第一六三號判決、七十六年臺上字第四
    九八六號、三十年上字第八一六號等判例意旨可資參照。末按告訴人之告訴，係
    以使被告受刑事訴追為目的，是其陳述是否與事實相符，仍應調查其他證據以資
    審認，亦據最高法院五十二年臺上字第一三○○號判例闡釋甚明。
三、原審訊據被告乙○○堅決否認有何犯行，辯稱：伊係以得利每月分紅三萬元予告
    訴人甲○○之代價，向甲○○借得其支票及印鑑供用，絕無盜領、盜開支票情事
    等語；公訴人認被告涉有右揭犯嫌，無非以告訴人甲○○之指訴，為其主要論據
    。第查：告訴人甲○○指稱伊僅出借支票一張予被告，衡諸常情，實無交付全本
    支票簿及印鑑予被告之理，然其又將整本支票及印鑑交付被告，依社會交易常情
    及經驗法則，概括授權被告簽發使用支票之蓋然性甚高，倘其否認有此意思，自
    應由其及公訴人就該變態事實，負舉證責任，然告訴人及公訴人對此迄無何舉證
    以供調查，已難遽予信實，告訴人雖於本院調查時提出其女與被告電話談話之錄
    音帶及該錄音譯文，惟觀諸上開譯文內容，被告稱告訴人是整本（支票）拿給被
    告的等語，是前揭錄音帶及其譯文無法證明告訴人僅出借支票一張予被告，從而
    無法作為認定被告犯罪事實之證據；又告訴人倘無出借其餘支票及印鑑之意，於
    八十八年四月初將支票簿及印鑑交付被告後，何以任令被告繼續簽發使用之，且
    對被告領用第二本支票簿之情，渾然不知，延宕至八十八年九月三日始具狀向檢
    察官提出告訴？而證人李文雅（即台北市第九信用合作社中正分社之承辦人員）
    於本院調查時證稱，是被告去領支票的，沒見過被告，所以有打電話找文先生，
    但他不在，主管說只要印鑑沒錯就可以等語（見本院九十年六月二十二日訊問筆
    錄），足證被告因持有告訴人所交付之印鑑而確有領用支票簿之權限，檢察官上
    訴書雖提出告訴人於原審判決後方出具之被告簽名，承認冒領第二本支票簿之切
    結書影本，惟查該切結書，本文與簽名字跡迥異，且未記載書寫日期，而告訴人
    於本院調查時陳稱其將印章交給被告後第二天就找不到被告，直到法院拍賣其房
    子，方知被騙云云（見本院八十九年十月二十三日訊問筆錄），則該切結書是否
    確為被告親簽？究於何時何地在何狀況下所簽？其真實性如何，非屬無疑，是該
    切結書尚難遽採為不利於被告事實之認定。再審酌告訴人所述交付全本支票簿及
    印鑑之原因，乃為使被告取信於他人云云，亦難率爾置信，蓋被告持用非其本人
    之支票及印鑑與他人交易，並親自簽發非本人支票，該他人因此所取得之支票，
    乃為交易習慣上所稱之「客票」，對於該他人交易安全之保障，無何增益，且不
    無有因見被告自己簽發「客票」，對於該「客票」之效力產生疑慮之可能，無助
    於被告之信用，反而降低他人與被告交易之意願；此外，復查無其他積極證據足
    認被告違反與告訴人間約定，盜開、盜領告訴人支票，被告所辯，難謂虛妄，揆
    諸首開法條規定及說明，本件核屬不能證明被告犯罪，自應為無罪之諭知。
四、原審以調查證據結果，斟酌全辯論意旨，認不能證明被告犯罪，而為被告無罪之
    諭知，核無不當，檢察官循告訴人請求上訴，上訴意旨仍執前詞認應成立犯罪，
    指摘原判決不當，為無理由，應予駁回。
五、被告經合法傳喚，無正當理由不到庭，爰不待其陳述逕行判決。
據上論斷，應依刑事訴訟法第第三百七十一條、三百六十八條，判決如主文。
本案經檢察官蔡薰慧到庭執行職務。
中    華    民    國      九十    年      八        月      二十二      日
                              臺灣高等法院刑事第八庭
                  審判長法  官  蔡  秀  雄
                                        法  官  沈  宜  生
                                        法  官  楊  炳  禎
右正本證明與原本無異。
如不服本判決應於收受送達後十日內向本院提出上訴書狀，其未敘述上訴之理由者並
得於提起上訴後十日內向本院補提理由書（均須按他造當事人之人數附繕本）。
                                        書記官  廖  素  花
中    華    民    國      九十    年      八        月      二十三      日


司法院資訊處製作；財團法人民間司法改革基金會備份。
